臺灣基隆地方法院基隆簡易庭民事判決
原　　　告　戊○○
訴訟代理人　丁○○
被　　　告　甲○○
　　　　　　乙○○
　　　　　　丙○○
上列當事人間請求損害賠償事件，本院於中華民國96年8月15日
言詞辯論終結，判決如下：
    主  文
被告應連帶給付原告新台幣陸萬貳仟壹佰肆拾玖元，及自民國九
十六年三月三十一日起至清償日止，按年息百分之五計算之利息
。
原告其餘之訴駁回。
訴訟費用新臺幣參仟柒佰伍拾元，由被告連帶負擔新臺幣陸佰參
拾捌元，餘由原告負擔。
本判決原告勝訴部分得假執行；但被告如以新臺幣陸萬貳仟壹佰
肆拾玖元預供擔保，免為假執行。
原告其餘假執行之聲請駁回。
    事實及理由
一、本件原告起訴主張︰
(一)被告甲○○騎乘車號CWB- 152號重機車後載原告戊○○，於
    民國94年11月26日17時30分許，行近花蓮縣花蓮市○○路與
    裕民路交岔路口處，本應注意車輛行近交岔路口應減速慢行
    ，並注意車前狀況，隨時採取必要之安全措施，且依當時情
    形並無不能注意之情事，竟疏未減速慢行並注意車前狀況，
    適有訴外人庚○○駕駛車號IX-0583號自用小客車亦行經該
    交岔路口，亦疏未注意左轉彎車輛應讓被告甲○○之直行車
    輛先行，貿然左轉，致與被告甲○○所騎乘之上開車號重機
    車撞擊，使被告甲○○後載之原告因而受有左脛腓骨及左足
    雙踝骨折等傷害。被告乙○○、丙○○為被告甲○○之父母
    ，被告己○○於行為時未滿20歲，為未成年人，依民法第18
    7條第1項前段規定，被告乙○○、丙○○自應對其子即被告
    甲○○之侵權行為，與被告甲○○負連帶賠償責任。爰本於
    民法第184條第1項前段、第187條第1項前段、第193條第1項
    、第19 5條第1項侵權行為之法律關係提起本訴，請求被告3
    人連帶賠償原告所受損害。
(二)請求項目及金額：
  1.原告訴請訴外人庚○○賠償損害，經台灣花蓮地方法院以95
    年度訴字第164號民事判決認定被告計受有：(1)醫療費：20,
    173元。(2)看護費：12,800元。(3)回診交通費：2,400元。(4)
    精神慰撫金：60萬元之損害，總計損害金額為635,373元。
    然訴外人庚○○與被告甲○○就本件車禍之過失比例各為百
    分之60、百分之40，訴外人庚○○原應賠償原告381,22 4元
    ( 計算式：635,373x 60%=381,224元，元以下4捨5入)，扣
    除訴外人庚○○之前已先後賠償25,000元，因而諭知訴外人
    庚○○應給付原告381,124元，並經判決確定。
  2.依台灣花蓮地方法院上開判決之認定，原告共計受有635,37
    3元之損害，而被告己○○之過失比例為百分之40，故原告
    自得據此向被告3人連帶請求賠償254,149元 (635,373x40%=
    254,149元，元以下4捨5入)，再加上因本案起訴額外增加之
    裁判費、利息、法律諮詢、出庭之工作損失及出庭之交通支
    出、心理就醫精神傷害等計95,851元，合計共為350,000元
    。
(三)併為聲明：(一)被告3人應連帶給付原告350,000元，及自起
    訴狀繕本送達翌日起至清償日止，按年息5%計算之利息。(
    二)原告願供擔保，請准宣告假執行。
二、被告3人除認為原告對於本件車禍之發生與有過失、原告請
    求之精神賠償金額過高及被告乙○○、丙○○應予負責外，
    對於原告其餘主張之事實並不爭執，辯稱：(一)本件車禍發生
    前，原告在後座一直與被告甲○○聊天，致使被告甲○○分
    心而發生車禍，原告亦有過失；(二)原告並無駕照、機車，每
    次外出或回台北均委由被告甲○○載送，不幸發生本件車禍
    ，原告及被告甲○○均受傷，原告竟恩將仇報，訴請被告賠
    償35萬元，真是情何以堪，且原告對於所受傷勢有誇大之嫌
    ，被告甲○○案發時為學生，被告乙○○在台灣電力公司任
    職，被告丙○○為家庭主婦，且身無恆產，每月房租費、生
    活費、學雜費，生活壓力已大，根本無法負擔原告請求高額
    之精神賠償金額；(三)被告甲○○案發時係就讀花蓮東華大學
    ，車禍地點亦在花蓮縣，而被告乙○○、丙○○則遠在基隆
    ，事實上根本對被告甲○○無法負起監督、管教之責，因此
    被告乙○○、丙○○對本件車禍，毋庸與被告甲○○連帶負
    賠償責任。並聲明：原告之訴駁回。
三、原告起訴主張：被告甲○○騎乘車號CWB- 152號重機車後載
    原告戊○○，於上開時間，行近上開交岔路口處，本應注意
    車輛行近交岔路口應減速慢行，並注意車前狀況，隨時採取
    必要之安全措施，且依當時情形並無不能注意之情事，竟疏
    未減速慢行並注意車前狀況，適有訴外人庚○○駕駛車號IX
    -0583號自用小客車亦行經該交岔路口，亦疏未注意左轉彎
    車輛應讓被告甲○○之直行車輛先行，貿然左轉，致與被告
    甲○○所騎乘之上開車號重機車撞擊，使被告甲○○後載之
    原告因而受有左脛腓骨及左足雙踝骨折等傷害等情，業據提
    出台灣花蓮地方法院95年度訴字第164號民事判決、存證信
    函及回執、財團法人佛教慈濟綜合醫院、台北縣立醫院診斷
    證明書、國立東華大學修業證明書等件為憑，並經本院依職
    權調借該案民事卷宗核閱屬實，且本件車禍經送臺灣省花東
    區車輛行車事故鑑定委員會鑑定結果認定：「一、庚○○於
    夜間駕駛自用小客車行經閃黃燈號誌之交岔路口左轉時，未
    注意對向來車，轉彎車未讓直行車先行，為肇事主因。二、
    甲○○於夜間駕駛重型機車行經閃黃燈號誌之交岔路口，未
    減速接近，注意安全，小心通過，為肇事次因。」有該鑑定
    委員會95年3月10日花東鑑字0000000000號鑑定意見書附於
    該案民事卷宗足憑，是本件訴外人庚○○駕駛自用小客車轉
    彎車未讓直行車先行，致與被告甲○○機車撞擊，為肇事主
    因，被告甲○○騎乘機車行近交岔路口未減速慢行反應不及
    為肇事次因，是原告主張被告甲○○就本件車禍事故負百分
    之40之過失責任，應堪採信。至被告甲○○雖抗辯原告於本
    件車禍發生前一直與被告甲○○聊天，致被告甲○○分心而
    肇事，原告就本件車禍之發生與有過失云云，然此為原告當
    庭所否認，此外被告甲○○就此有利事實未能舉證以實其說
    ，被告甲○○此部分抗辯，尚難採信。
四、按「因故意或過失，不法侵害他人之權利者，負損害賠償責
    任。」；「不法侵害他人之身體或健康者，對於被害人因此
    喪失或減少勞動能力或增加生活上之需要時，應負損害賠償
    責任。」；「不法侵害他人之身體、健康、名譽、自由、信
    用、隱私、貞操，或不法侵害其他人格法益而情節重大者，
    被害人雖非財產上之損害，亦得請求賠償相當之金額。」，
    民法第184條第1項前段、第193條第1項、第195條第1項前段
    分別定有明文，又無行為能力人或限制行為能力人，不法侵
    害他人之權利者，以行為時有識別能力為限，與其法定代理
    人負連帶損害賠償責任，民法第187條第1項前段亦有明文。
    本件被告甲○○因駕駛過失與訴外人庚○○所駕駛之自用小
    客車撞擊，致原告受有上開傷勢，被告甲○○之行為與原告
    之受傷行為間，自有相當因果關係，被告甲○○自應負侵權
    行為損害賠償之責，又被告甲○○於侵權行為時，雖為限制
    行為能力人，惟當時已19歲，且為大學生，應有識別能力，
    其父、母即被告乙○○、丙○○依上開規定，應與被告甲○○連帶負損害賠償責任。從而原告依前揭法條之規定，訴請
    被告3人連帶賠償其損害，即屬於法有據；至被告乙○○、
    丙○○雖辯稱被告甲○○案發時係就讀花蓮東華大學，車禍
    地點亦在花蓮縣，而被告乙○○、丙○○則遠在基隆，事實
    上根本對被告甲○○無法負起監督、管教之責，因此被告乙○○、丙○○對本件車禍，毋庸與被告甲○○連帶負賠償責
    任云云，然被告乙○○、丙○○均明知機車係現代化動力機
    械之表現，且騎乘機車時路況又多，若有不慎，極易造成騎
    乘者或其他道路使用者之傷亡，應從小即灌輸被告甲○○交
    通安全之觀念，並不時耳提面命，被告乙○○、丙○○以被
    告甲○○遠在花蓮難以監督、管教為由執為免責之事由，難
    以採信，此外被告乙○○、丙○○復無法舉證證明對被告甲○○之監督並未疏懈，或縱加以相當之監督，而仍不免發生
    本件損害，依民法第187條第1項之規定，被告乙○○、丙○○自應就本件損害與被告甲○○負連帶賠償責任。從而原告
    依前揭法條之規定，訴請被告3人連帶賠償其損害，即屬於
    法有據。茲於原告聲明範圍內，審酌其請求損害賠償範圍應
    否准許，茲分述如下：
(一)醫療費：20,173元，有財團法人佛教慈濟綜合醫院醫療費用
    收據等附於花蓮民事卷為證，復為被告所不爭執，自屬有據
    。
(二)看護費：12,800元，有財團法人佛教慈濟綜合醫院、台北縣
    立醫院診斷證明書、全威害蟲驅除企業社在職證明附於花蓮
    民事卷為證，且為被告所不爭執，自屬有據。
(三)回診交通費：2,400元，有交通費收據及診斷證明書附於花
    蓮民事卷為證，且為被告所不爭執，自屬有據。
(四)精神慰撫金：原告因本件車禍受有上開傷害，其身體精神上
    受有痛苦，自不待言，則原告得請求被告賠償非財產上之損
    害，應無疑義。按人格權所受侵害及精神痛苦之程度，既無
    任何客觀標準可資為據，即應斟酌雙方身分、地位與加害程
    度，及其他各種情形核定相當之數額（最高法院51年台上字
    第223 號判例參照）。原告主張其原為國立東華大學經濟系
    在學學生，並擔任系上籃球隊經理工作，但車禍影響原告之
    學業及社團生活甚鉅，且因車禍住院耽誤學業，現已退學在
    家休養，身心之痛苦非筆墨所能形容，原告尚須長期調養，
    精神上受有重大打擊，故請求60萬元之慰撫金等語，並提出
    東華大學修業證明書為證。本院審酌原告因本件車禍受有前
    述之傷害，其車禍當時及就醫後於精神及身體上極為痛苦，
    原告因車禍於東華大學肄業，名下並無財產，惟家中經濟尚
    有父母支持（見花蓮民事卷第101頁至第107頁財產歸屬資料
    清單及綜合所得稅各類所得資料清單），兼衡及被告甲○○
    與原告同為東華大學同學，被告己○○搭載原告係基於同窗
    情誼，被告甲○○名下並無財產及收入，被告乙○○、丙○○之財產狀況、工作情形等兩造身分、地位、經濟能力等一
    切情狀，認原告請求被告3人非財產上之損害賠償60萬元尚
    屬過高，應酌減為12萬元為適當。逾此部分之請求尚非允當
    ，應予駁回。
(五)至被告請求本案起訴額外增加之裁判費、利息、法律諮詢、
    出庭之工作損失及出庭之交通支出、心理就醫精神傷害等損
    害部分，查裁判費應依民事訴訟法之規定按兩造訴訟之勝敗
    及其比例，由一造或兩造分擔；其餘利息、法律諮詢、出庭
    之工作損失、交通支出、心理就醫等損害，或為法律所未規
    定，或為非必要支出，或未經原告提出單據舉證以實其說，
    原告此部分之請求，礙難照准。
(六)綜上所述，原告得主張之損害金額共計應為155,373元 (20,
    173+12,800+2,400+120,000＝155,373）。又本件被告甲○○與訴外人庚○○就本件事故發生之過失比例應為4:6，已
    如上述，爰依此比例減輕被告之賠償金額。是原告所得請求
    之金額經依過失比例扣減後為62,149元 (155,373×40 %=62
    ,149，小數點以下4捨5入)。
五、從而，原告本於侵權行為法律關係，請求被告連帶給付62,
    149元，及自起訴狀繕本送達被告翌日即96年3月31日起至清
    償日止，按年息百分之5計算之利息，為有理由，應予駁回
    。逾此範圍之請求則無理由，應予駁回。
六、本判決係就民事訴訟法第427條第1項至4項，適用簡易程序
    所為之判決，就被告敗訴部分，依同法第389條第1項第3款
    之規定，應依職權宣告假執行。再依前開民事訴訟法第392
    條第2項，法院得依聲請或依職權，宣告被告預供擔保，或
    將請求標物提存而免為假執行，本院依職權准被告預供擔保
    得免為假執行。至原告其餘假執行之聲請，則因訴之駁回而
    失所附麗，應併予駁回。
七、據上結論，本件原告之訴為一部有理由，一部無理由，依民
    事訴訟法第79條、第85條第2項、第87條第1項，第389條第1
    項第3款、第39 2條第2項，判決如主文。
中　　華　　民　　國　　96　　年　　8 　　月　　31　　日
               基隆簡易庭法  官  徐世禎
以上正本係照原本作成。
對於本件判決如有不服，應於收受送達後20日內向本院提出上訴
書狀，上訴於本院合議庭，並按他造當事人之人數附具繕本。
中　　華　　民　　國　　96　　年　　8 　　月　　31　　日
                         書記官  賴敏慧